嗣臺灣彰化地方法院民事裁定
111年度消債職聲免字第22號
聲  請  人  
即債務人    莊美華  
相  對  人  
即債權人①  台新國際商業銀行股份有限公司

法定代理人  吳東亮  


相  對  人  
即債權人②  國泰世華商業銀行股份有限公司

法定代理人  郭明鑑  
代  理  人  黃怡玲  
相  對  人  
即債權人③  聯邦商業銀行股份有限公司


法定代理人  林鴻聯  
代  理  人  呂承謚  
相  對  人  
即債權人④  遠東國際商業銀行股份有限公司

法定代理人  侯金英  


相  對  人  
即債權人⑤  元大商業銀行股份有限公司


法定代理人  翁健    
代  理  人  黃勝豐  
相  對  人  
即債權人⑥  凱基商業銀行股份有限公司


法定代理人  魏寶生  


相  對  人  
即債權人⑦  中國信託商業銀行股份有限公司


法定代理人  利明献  


相  對  人  
即債權人⑧  交通部公路總局臺中區監理所彰化監理站

法定代理人  游明傳  


相  對  人  
即債權人⑨  彰化縣地方稅務局員林分局

法定代理人  陳燕慧  


相  對  人  
即債權人⑩  臺灣銀行股份有限公司

法定代理人  許志文  
代  理  人  吳友議  
上列當事人間聲請消費者債務清理事件，本院裁定如下：
    主      文
債務人莊美華應予免責。
    理      由
一、按法院為終止或終結清算程序之裁定確定後，除別有規定外
    ，應以裁定免除債務人之債務，消費者債務清理條例第132
    條定有明文。而法院裁定開始清算程序後，債務人有薪資、
    執行業務所得或其他固定收入，扣除自己及依法應受其扶養
    者所必要生活費用之數額後仍有餘額，而普通債權人之分配
    總額低於債務人聲請清算前2年間，可處分所得扣除自己及
    依法應受其扶養者所必要生活費用之數額者，法院應為不免
    責之裁定。但債務人證明經普通債權人全體同意者，不在此
    限；債務人有下列各款情形之一者，法院應為不免責之裁定
    。但債務人證明經普通債權人全體同意者，不在此限：於
    七年內曾依破產法或本條例規定受免責。故意隱匿、毀損
    應屬清算財團之財產，或為其他不利於債權人之處分，致債
    權人受有損害。捏造債務或承認不真實之債務。聲請清算
    前二年內，因消費奢侈商品或服務、賭博或其他投機行為，
    所負債務之總額逾聲請清算時無擔保及無優先權債務之半數
    ，而生開始清算之原因。於清算聲請前一年內，已有清算
    之原因，而隱瞞其事實，使他人與之為交易致生損害。明
    知已有清算原因之事實，非基於本人之義務，而以特別利於
    債權人中之一人或數人為目的，提供擔保或消滅債務。隱
    匿、毀棄、偽造或變造帳簿或其他會計文件之全部或一部，
    致其財產之狀況不真確。故意於財產及收入狀況說明書為
    不實之記載，或有其他故意違反本條例所定義務之行為，致
    債權人受有損害，或重大延滯程序。同條例第133條、134條
    有明文規定。準此，法院為終止或終結清算程序之裁定確定
    後，除有消費者債務清理條例第133條、134條各款所定之情
    形者，法院應為不免責之裁定外，法院即應以裁定免除債務
    人之債務（消費者債務清理條例第1條、第132條立法目的參
    照）。
二、聲請人於民國95年間與債權銀行即台新國際商業銀行成立協
    商，協商方案為180期，每期新臺幣（下同）7,108元，聲請
    人於98年1月開始繳款，因疾病須回診遭公司開除而毀諾。
    嗣於110年7月7日具狀向本院聲請清算，本院乃於110年11月
    8日以110年度消債清字第18號（該案卷宗下稱清算卷）裁定
    自110年11月8日下午4時起開始清算程序，並由本院以110年
    度司執消債清字第27號（該案卷宗下稱執行卷）為清算之執
    行；聲請人之清算財團，因債權人受償比例不到0.3%，經本
    院司法事務官於111年5月10日以110年度司執消債清字第27
    號裁定清算終結等情，業經本院調取清算卷、執行卷核閱屬
    實，則依首揭規定，本院應依職權裁定聲請人是否免責，經
    本院詢問全體無擔保債權人，對於債務人是否應予免責乙節
    表示意見，全體債權人均未表示同意聲請人免責。。
三、經查：
㈠、債務人是否具消債條例第133條不免責事由之說明： 
  ⒈聲請人於本院裁定開始清算程序後，其收入扣除必要生活費
    用後是否仍有餘額？　　
　　聲請人自裁定開清算後，每月僅有子女給予之扶養費8000元
    ，已低於111年臺灣省彰化縣每人每月最低生活費為1萬4230
    元之1.2倍即17,076元，足認聲請人主張每月收入扣除必要
    支出後，已無餘額，核與消債條例第133條前段規定之要件
    不符，故本件自毋庸再審酌該條後段之要件。
  ⒉依上說明，堪認債務人並無消債條例第133條所定應予不免貴
    之事由。
㈡、債務人是否具消債條例第134條不免責事由之說明：
　　各債權人對於債務人是否具有消債條例第134條所列各款之
    不應免責事由，均未提出任何事證加以證明，本院依職權亦
    均未查得聲請人具有該條各款所列不應免責之情形，當無從
    認定債務人有消債條例第134條所定之不免責事由，自不得
    依此規定裁定不免責。
四、綜上所述，本件債務人聲請清算，經法院裁定清算程序終結
    確定，本院復查無債務人具有消費者債務清理條例第133條
    、第134條各款所列應不免責之情事，揆諸首揭說明，債務
    人已符合免責之要件，本院應以裁定免除債務人之債務。至
    債權人於本件免責裁定確定之翌日起1年內，如發見債務人
    有虛報債務、隱匿財產或以不正當方法受免責者，自得另依
    消費者債務清理條例第139條規定，聲請本院裁定撤銷免責
    ，附此敘明。
五、依消費者債務清理條例第132條，裁定如主文。
中　　華　　民　　國　　111 　年　　10　　月　　21　　日
              民事第三庭    法      官　洪堯讚
以上正本係照原本作成。
如不服本裁定應於送達後10日內向本院提出抗告狀，並繳納抗告
費新臺幣1,000元。
中　　華　　民　　國　　111 　年　　10　　月　　21　　日
                            書　記　官　李盈萩